【裁判字號】    90,自,244
【裁判日期】    900822
【裁判案由】    詐欺
【裁判全文】
臺灣板橋地方法院刑事裁定                            九十年度自字第二四四號
    自  訴  人  麥邁景觀設計有限公司
    代  表  人  乙○○
    被      告  甲○○
右列被告因詐欺案件，經自訴人提起自訴，本院裁定如左：
    主  文
自訴駁回。
    理  由
一、自訴意旨略以：被告甲○○意圖為自己不法之所有，於民國九十年四月下旬某日
    ，委託自訴人麥邁景觀設計有限公司（下稱麥邁公司）為樣品屋之室內設計，自
    訴人麥邁公司乃由設計師連啟文負責，詎被告即對之佯稱業主需要立即施工，設
    計圖需要儘快完成，連啟文遂先完成部分之透視圖，被告復於同年五月七日，再
    對連啟文佯稱業主要先看圖，請先交付設計圖，而每張圖新台幣（下同）三千元
    之設計費必匯款交付，致連啟文不疑有詐，陷於錯誤而交付四張彩色透視圖予被
    告，惟被告並未依約匯款，自訴人麥邁公司始悉受騙，因認被告涉犯刑法第三百
    三十九條第一項之詐欺取財罪嫌云云。
二、按法院或受命法官得於自訴案件第一次審判期日前，訊問自訴人、被告及蒐集或
    調查證據，結果如認案件有刑事訴訟法第二百五十二條至第二百五十四條之情形
    者，得以裁定駁回自訴，同法第三百二十六條第三項定有明文。次按刑法第三百
    三十九條第一項詐欺罪之成立，以意圖為自己或第三人不法所有，以詐術使人將
    本人或第三人之物交付為要件。所謂以詐術使人交付，必須被詐欺人因其詐術而
    陷於錯誤，若其所用方法，不能認為詐術，亦不致使人陷於錯誤，即不構成該罪
    ，最高法院四十六年台上字第二六０號著有判例。
三、本件自訴人麥邁公司認被告涉犯前揭詐欺取財罪嫌，無非係以被告取得四張樣品
    屋透視圖後，未依約支付設計費等為其主要論據。訊據被告則矢口否認有何詐欺
    取財之犯行，並辯稱：自訴人麥邁公司所作之設計圖，雖業主不喜歡，但其仍表
    示會付款，不過需先由自訴人麥邁公司提出請單，其始得請款交付，然而一直未
    收到請款單，後來接獲自訴人麥邁公司所寄發之存證信函，旋即付款，主觀上並
    無詐欺之不法所有意圖等語。經查：自訴人麥邁公司於交付設計圖予被告後，被
    告雖未立即付款，惟被告收到自訴人麥邁公司於九十年六月四日寄發催討設計費
    之存證信函後，即於同年月六日匯款交付款項，此有存證信函及匯款申請書各一
    件附卷可稽，足見被告依已該存證信函意旨，於五日內交付設計費，其僅一時遲
    延付款而已，非可遽認被告有施用詐術騙取設計圖之行為；況且自訴人麥邁公司
    代表人乙○○於本院調查中亦表示，該公司事後已收到款項，本案純屬誤會，益
    證被告主觀上並無詐欺之不法所有意圖，自不得以詐欺取財罪嫌相繩。綜上，本
    院依訊問及調查結果，認自訴人麥邁公司自訴被告涉犯詐欺取財罪之本案，有刑
    事訴訟法第二百五十二條第十款所定犯罪嫌疑不足之情形甚明，揆諸前揭說明，
    爰裁定駁回其自訴。
據上論斷，應依刑事訴訟法第三百二十六條第三項、第二百五十二條第十款，裁定如
主文。
中      華      民      國      九十        年    八      月   二十二   日
                                      台灣板橋地方法院刑事第三庭
                                          法  官  趙  義  德
右正本證明與原本無異
如不服本裁定應於送達後五日內向本院提出抗告狀
                                          書記官  張  慧  玲
中      華      民      國      九十        年    八      月   二十七   日


司法院資訊處製作；財團法人民間司法改革基金會備份。
